臺灣彰化地方法院刑事判決　　　　　　　96年度交訴字第19號
公　訴　人　臺灣彰化地方法院檢察署檢察官
被　　　告　乙○○
　　　　　　　　　　（現另案於臺灣彰化監獄彰化分監執行中
上列被告因公共危險等案件，經檢察官提起公訴（95年度撤緩偵
字第106號），被告於準備程序中自白犯罪，本院行簡式審判程
序，判決如下：
    主  文
乙○○服用酒類，不能安全駕駛動力交通工具而駕駛，處拘役
拾日；又駕駛動力交通工具肇事，致人受傷而逃逸，處有期徒刑
陸月，如易科罰金，均以銀元佰元即新台幣玖佰元折算壹日。
    事實及理由
一、犯罪事實：
  (一)乙○○明知飲酒後會使人動作變慢，思考力差，情緒起伏大
    ，步態不穩，肢體協調、平衡感與判斷力障礙度升高，眼球
    震顫，甚至說話不清，失憶等不能安全駕駛動力交通工具之
    情形，且飲酒後不得駕車亦經政府多年透過報章媒體大力宣
    傳周知，竟仍於民國（下同）93年8月20日23時許，在彰化
    縣彰化市○○路滿庭芳自助式KTV，飲用酒類後已達不能安
    全駕駛之程度，仍駕駛車牌號碼Ｙ2-7107號之自小客車，沿
    彰化縣鹿港鎮○○里○○路○段由北往南方向行駛，其應注
    意飲酒後呼氣所含酒精成分超過每公升0.25毫克以上者，不
    得駕車，且駕駛時應注意車前狀況，並隨時採取必要之安全
    措施，而依當時情形、天候狀況及視距、路面狀況均良好，
    並無不能注意之情事，竟疏不注意，酒後駕車，於迨同年8
    月21日凌晨3時13分許，行經前開路段3巷巷口時，其小客車
    之右照後鏡，撞擊適於該處搬運貨物之甲○○，致甲○○倒
    地並受有頭部外傷及額頭血腫、頭皮擦傷、左肩及左手肘擦
    傷及右肩及右背擦傷等傷害（過失傷害罪部分，因甲○○撤
    回告訴，檢察官已另為不起訴之處分），照後鏡亦斷裂，僅
    剩下一條以電線繫住而未掉落，並於現場遺落照後鏡碎片。
  (二)乙○○明知自己已駕車肇事，且致人受傷，竟又另基於駕車
    肇事逃逸之犯意，在未報警處理、救助、或將受傷之人送醫
    救治之情形下，即駕駛車輛逃離現場，嗣正在該處協助甲○
    ○搬運貨物之友人郭修通，因聞有撞擊及倒地聲響旋即循聲
    查看發生何事，竟發現甲○○倒臥在地，旋即報警處理。警
    方據報後，立即調閱沿路監視器後循線查獲乙○○所駕駛之
    上開車輛，並會同車主謝錫忠，於93年8月21日上午6時許，
    在彰化縣鹿港鎮生態公園附近路旁，查獲乙○○在車內呼呼
    大睡。警方於同日上午6時27分許，檢驗出其呼氣中之酒精
    濃度達0.53MG／L後，始知上情。
二、認定事實之證據及理由：
  (一)被告於警詢、偵查中、本院準備程序中，對上述事實均坦白
    承認。
  (二)彰化縣警察局道路交通事故當事人酒精測定紀錄表影本，證
    明93年8月21日上午6時27分，對被告進行呼氣酒精測試，測
    得呼氣中酒精濃度為0.53MG／L。而依法務部法醫研究所87
    年12月7日法醫所87文理字0611號函文所示，血中酒精濃度
    每小時酒精代謝率為百分之0.01至0.15（Ｗ／Ｖ），即每一
    小時每一百CC血液代謝10至15毫克。則被告於93年8月21 日
    上午6時27分許，所測得之被告吐氣所含酒精濃度0.53MG ／
    L（折算血液中酒精濃度為111.3MG/dL），回溯3小時前，血
    中酒精濃度應加計30至45毫克，故被告肇事時其血液中酒精
    濃度為141.3至156.3MG/dL，換算其口中吐氣所含酒精成分
    應為0.67至0.74MG／L，顯已達不能安全駕駛動力交通工具
    之程度甚明。
   (三)監視錄影翻拍畫面、現場、車輛照片及現場處理警員胡成
     世於偵查中所繪製之肇事地點相關位置簡圖、證人郭修通
     於警詢中之證述。均足以證明是被告開車肇事，且現場遺
     落之一片照後鏡碎片，經警方循線比對，與被告所駕駛小
     客車之右照後鏡破碎痕跡相吻合。
   (四)車輛照片顯示被告車輛撞擊後，右照後鏡僅剩下一條電線
     繫住，必定不斷搖晃撞擊，被告顯已知駕車肇事。
   (五)綜上所述，被告於酒後已達不能安全駕駛動力交通工具之
     程度，然尚未達完全不醒人事之情狀，仍駕駛上開自小貨
     車在道路上行駛，於肇事地點擦撞被害人，致被害人受傷
     後，為逃避刑責即快速離去無訛。本件事證已臻明確，被
     告犯行堪予認定。
二、論罪科刑之理由：
  (一)核被告所為，係犯刑法第185條之3服用酒類，不能安全駕駛
    動力交通工具而駕駛罪、第185條之4駕駛動力交通工具肇事
    ，致人受傷而逃逸罪。被告所犯前開二罪，犯意各別，犯罪
    構成要件不同，應予分論併罰。
  (二)按被告行為後，刑法於94年2月2日修正公布、刑法施行法於
    95年6月14日修正公布、罰金罰鍰提高標準條例於95年5月17
    日修正公布，並均於95年7月1日施行，關於本案應適用之新
    舊法，茲比較如下：
  1.刑法第185條之3之公共危險罪，法定刑得科銀元30,000元以
    下罰金，據修正後刑法施行法增訂第1條之1：「中華民國94
    年1月7日刑法修正施行後，刑法分則編所定罰金之貨幣單位
    為新臺幣。94年1月7日刑法修正時，刑法分則編未修正之條
    文定有罰金者，自94年1月7日刑法修正施行後，就其所定數
    額提高為30倍。但72年6月26日至94年1月7日新增或修正之
    條文，就其所定數額提高為3倍」及刑法第33條第5款修正為
    ：「主刑之種類如下：五、罰金：新臺幣1,000元以上，以
    百元計算之」等規定，因刑法185之3係於88年4月21日增訂
    公布，是依修正後之法律，刑法第185條之3之公共危險罪所
    得科處之罰金刑最高為新臺幣90,000元（30,000元3）、
    最低為新臺幣1,000元；然依被告行為時之刑罰法律，即刑
    法第33條第5款規定之罰金最低額1元計算，該罪之罰金刑最
    高為銀元30,000元，最低額為銀元1元，若換算為新臺幣，
    最高額雖與新法同為新臺幣90,000元，然最低額僅為新臺幣
    3元。因此，比較上述修正前、後之刑罰法律，自應以被告
    行為時關於科處罰金刑之法律較有利於被告。
  2.刑法第41條第1項前段關於易科罰金折算標準之規定，由「
    犯最重本刑為五年以下有期徒刑以下之刑之罪，而受六個月
    以下有期徒刑或拘役之宣告，因身體、教育、職業、家庭之
    關係或其他正當事由，執行顯有困難者，得以一元以上三元
    以下折算一日，易科罰金。」修正為「犯最重本刑為五年以
    下有期徒刑以下之刑之罪，而受六個月以下有期徒刑或拘役
    之宣告者，得以新臺幣一千元、二千元或三千元折算一日，
    易科罰金。」應依刑法第2條第1項規定，適用最有利於行為
    人之法律（最高法院95年5月23日第8次刑事庭會議決議第3
    點第2項參照）。修正前刑法第41條第1項前段之易科罰金折
    算標準，依修正刪除前之罰金罰鍰提高標準條例第2條規定
    ，應就其原定數額提高為一百倍折算一日，並依現行法規所
    定貨幣單位折算新臺幣條例第2條規定，以新臺幣3倍折算之
    ，亦即修正前刑法第41條第1項前段之易科罰金折算標準，
    應以銀元三百元即新臺幣九百元折算為一日，經比較新、舊
    法結果，應以被告行為時之法律即修正前刑法第41條第1項
    前段，修正前罰金罰鍰提高標準條例第2條規定，最有利於
    被告。
  (三)量刑審酌：本件被告原經檢察官緩起訴處分，然被告不履行
    緩起訴條件之勞動服務，經撤銷緩起訴處分後再予起訴，被
    告酒醉駕車，忽視他人交通安全，且於肇事後逃逸，惟肇事
    後被告已與被害人達成調解，及犯後坦承犯行等一切情狀，
    分別量處如主文所示之刑，並諭知易科罰金之折算標準，以
    示懲處。
三、適用法條：
  (一)刑事訴訟法第273條之1第1項、第299條第1項前段。
  (二)刑法第2條第1項、第185條之4、修正前刑法第185條之3、修
    正前刑法第41條第1項前段。
  (三)修正前罰金罰鍰提高標準條例第2條，現行法規所定貨幣單
    位折算新台幣條例第2條。
本案經檢察官鮑慧忠到庭執行職務。
中　　華　　民　　國　　96　　年　　5　　月　　31  　日
                  交通法庭      法      官  葉明松
以上正本證明與原本無異。
如不服本判決，應於判決送達後10日內，向本院提出上訴狀（ 須
附繕本 ）。
告訴人或被害人對於判決如有不服具備理由請求檢察官上訴者，
其上訴期間之計算係以檢察官收受判決正本之日期為準。
中　　華　　民　　國　　96　　年　　5　　月　　31 　日
                                書  記  官  于淑真
【附錄本案論罪法條】
中華民國刑法第185條之3
服用毒品、麻醉藥品、酒類或其他相類之物，不能安全駕駛動力
交通工具而駕駛者，處1年以下有期徒刑、拘役或3萬元以下罰金
。
中華民國刑法第185條之4
駕駛動力交通工具肇事，致人死傷而逃逸者，處6月以上5年以下
有期徒刑。
